臺灣橋頭地方法院民事裁定
110年度消債清字第81號
聲  請  人  
即債務人    詹雅筑  
0000000000000000

0000000000000000

上列當事人因消費者債務清理事件聲請清算，本院裁定如下：
    主  文
聲請人詹雅筑自民國一百一十一年二月十八日下午四時起開始清
算程序。
命司法事務官進行本件清算程序。
    理  由
一、聲請意旨略以：聲請人即債務人詹雅筑前向金融機構辦理信
    用貸款、信用卡契約等，致積欠無擔保債務計新臺幣（下同
    ）485,106元，因無法清償債務，乃於民國110年3月間向本
    院聲請清算，因未經前置協商程序而移送調解，復因債權人
    認聲請人未有還款能力而調解不成立，聲請人有不能清償債
    務或有不能清償之虞，復未經法院裁定開始更生程序或宣告
    破產，爰依法聲請准予裁定清算等語。
二、按「債務人不能清償債務或有不能清償之虞者，得依本條例
    所定更生或清算程序，清理其債務。」消費者債務清理條例
    （下稱消債條例）第3條定有明文。衡以消費者與金融機構
    間債之關係之發生，係依契約自由原則及相互間之信賴為基
    礎，此為社會經濟活動得以維繫及發展之重要支柱，債務人
    經濟窘迫，固不應任其自生自滅，債權人一方之利益，仍不
    能因之摒棄不顧。是債務人於協商程序中，自應本於個人實
    際財產及收支狀況，依最大誠信原則，商討解決方案。如終
    究不能成立協商，於聲請更生或清算時，法院審酌上開條文
    所謂「不能清償或有不能清償之虞」，自宜綜衡債務人全部
    收支、信用及財產狀況，評估是否因負擔債務，而不能維持
    最基本之生活條件；所陳報之各項花費，是否確屬必要性之
    支出；如曾有協商方案，其條件是否已無法兼顧個人生活之
    基本需求等情，為其判斷之準據。
三、經查：
  ㈠聲請人前向各金融機構辦理信用貸款、信用卡契約等，致現
    積欠無擔保債務至少485,106元，前即因無法清償債務，而
    於110年3月間向本院聲請清算，因未經前置協商程序而移送
    調解，復因債權人認聲請人未有還款能力而調解不成立等情
    ，有110年3月23日清算聲請狀所附債權人清冊、財團法人金
    融聯合徵信中心前置協商專用債權人清冊、信用報告、本院
    調解不成立通知函、各債權人債權陳報狀等件在卷可稽，堪
    信為真實。
  ㈡聲請人現任職於日光高鐵精品旅館，依109年6月至110年5月
    薪資給付證明所示，此期間薪資總額為308,581元，核每月
    平均薪資約25,715元，而其名下僅南山人壽保險解約金20元
    ，108、109年度申報所得分別為276,836元、289,400元，核
    109年度每月平均所得24,117元，現勞工保險投保薪資26,40
    0元等情，有財產及收入狀況說明書、勞工保險被保險人投
    保資料表、綜合所得稅各類所得資料清單暨國稅局財產歸屬
    資料清單、110年7月6日補正狀所附薪資給付證明、薪資轉
    帳存摺內頁、南山人壽保險股份有限公司110年8月17日南壽
    保單字第C2440號函附卷可稽。則查無聲請人有其他收入來
    源，佐以聲請人提出薪資給付證明為證，則以聲請人主張之
    收入來源，應全非虛罔，是以薪資給付證明所示每月平均薪
    資25,715元作為核算其現在償債能力之基礎，應能反映真實
    收入狀況。
  ㈢至支出部分，聲請人主張需扶養父親及胞弟。按直系血親、
    兄弟姊妹相互間，互負扶養之義務，民法第1114條第1、3款
    定有明文。查聲請人父親詹○○，其108、109年度申報所得分
    別僅84,959元、45,763元，名下僅供其居住之房屋及土地，
    而聲請人稱胞弟詹○○已於110年6月自大學畢業等情，有戶籍
    謄本、綜合所得稅各類所得資料清單暨國稅局財產歸屬資料
    清單、胞弟學生證等附卷可證，則聲請人胞弟應具謀生能力
    ，顯未有受聲請人扶養必要。扶養費用部分，依消債條例第
    64條之2第1、2項，並參照民法第1118、1119條規定，其負
    扶養義務之程度，亦應考量其目前身負債務之窘境，所負擔
    之扶養義務能力，自非比一般，在無其他更為詳實之資料可
    供佐證之情形下，故本院認定以111年度高雄市最低生活費
    標準之1.2倍17,303元為標準，則與胞弟分擔父親扶養費後
    ，聲請人每月應支出父親扶養費應以8,652元為度（計算式
    ：17,303÷2＝8,652），聲請人未陳明支出扶養費數額，本院
    即以此核算數額列計。至聲請人個人日常生活必要費用部分
    ，審酌聲請人負債之現況，基於社會經濟活動之互賴及誠信
    ，該日常生活所需費用，自應節制開支，不得有超越一般人
    最低生活標準之享受，否則反失衡平，本院依消債條例第64
    條之2第1項，參酌衛福部社會司所公告歷年最低生活費標準
    ，111年度高雄市最低生活費標準14,419元之1.2倍為17,303
    元，則聲請人每月最低生活費除有特殊情形並有證據證明者
    外，自宜以此為度，始得認係必要支出。聲請人主張每月個
    人必要生活費為15,316元，尚低於上開標準17,303元，應屬
    可採。
  ㈣綜上所述，以聲請人現每月之收入25,715元為其償債能力基
    準，扣除其每月個人必要生活費15,316元、扶養費8,652元
    後僅餘1,747元，而聲請人目前負債總額為485,106元，扣除
    保險解約金20元後，債務餘額為485,086元，以上開餘額按
    月攤還結果，約23年期間始能清償完畢，堪認聲請人確有不
    能清償債務或有不能清償之虞之情事。從而，聲請人主張已
    不能清償債務，聲請本院准予清算，依所舉事證及本院調查
    結果，即無不合。
四、末按「法院開始清算程序之裁定，應載明其年、月、日、時
    ，並即時發生效力。」、「法院裁定開始更生或清算程序後
    ，得命司法事務官進行更生或清算程序，必要時得選任律師
    、會計師或其他適當之自然人或法人一人為監督人或管理人
    。」消費者債務清理條例第83條第1項、第16條第1項分別定
    有明文。本件聲請人其目前收入及財產狀況，不能履行債務
    ，未償之債務亦屬不能清償，有如上述。從而，聲請人聲請
    清算，洵屬有據，應予准許，爰命司法事務官進行本件清算
    程序。
五、依消費者債務清理條例第11條第1項、第83條第1項、第16條
    第1項，裁定如主文。
中　　華　　民　　國　　111 　年　　2 　　月　　18　　日
              　　        民事庭　法　官　薛博仁
以上正本係照原本作成。
本裁定已於111年2月18日下午4時公告。
本裁定不得抗告。
中　　華　　民　　國　　111 　年　　2 　　月　　18　　日
  　                              書記官　郭南宏